臺灣高等法院高雄分院刑事判決　　　 100年度上訴字第1626號
上　訴　人
即　被　告　黃正忠
上列上訴人因搶奪案件，不服臺灣高雄地方法院100 年度審訴字
第2079號中華民國100 年9 月9 日第一審判決（起訴案號：臺灣
高雄地方法院檢察署100 年度偵緝字第573 號），提起上訴，本
院判決如下：
     主  文
原判決撤銷。
黃正忠犯搶奪罪，共貳罪，均累犯，各處有期徒刑陸月。應執行
有期徒刑拾月。
     事  實
一、黃正忠前於民國（以下同)95 年間因竊盜、詐欺等案件，經
    原審法院以95年度簡字第4510號判決，分別判處有期徒刑3
    月、4 月，定應執行刑5 月確定，於96年4 月3 日入監執行
    ，嗣經減刑後定應執行刑2 月又15日後，於96年7 月16日執
    行完畢。黃正忠罹患精神分裂症之精神障礙，其程度對於其
    辨識行為違法或依其辨識而行為之能力有所減低，竟意圖為
    自己不法所有，分別為下列行為：(一)、於99年10月5 日上午
    9 時50分許，騎乘其所有車牌號碼815-CCP 號重型機車，行
    至高雄市鳳山區○○○路與中山路口時，趁被害人陳玉齡騎
    乘機車停等紅燈之際，搶奪被害人陳玉齡所有懸掛於脖子上
    之金項鍊1 條（含玉珮1 塊），價值約新臺幣（下同）20,0
    00元，得手後離去。(二)、於同日上午10時33分許，騎乘上開
    機車，沿高雄市○鎮區○○路方向騎乘，行至與武慶一路之
    交叉路口時，趁被害人黃熙林不注意之際，搶奪被害人黃熙
    林所有懸掛於脖子上之金項鍊1 條，價值約20,000元，得手
    後離去。
二、黃正忠之母親劉見招因於黃正忠之口袋內尋得金項鍊1 條，
    旋於同日下午19時27分許，帶同黃正忠至警局自首，始被查
    獲。
三、案經陳玉齡、黃熙林遠分別訴經高雄市政府警察局林園分局
    、前鎮分局移送臺灣高雄地方法院檢察署檢察官偵查起訴。
     理  由
一、按被告以外之人於審判外之陳述，雖不符刑事訴訟法第159
    條之1 至第159 條之4 之規定，而經當事人於審判程序同意
    作為證據，法院審酌該言詞陳述或書面陳述作成時之情況，
    認為適當者，亦得為證據；當事人於法院調查證據時，知有
    刑事訴訟法第159 條第1 項不得為證據之情形，而未於言詞
    辯論終結前聲明異議者，視為有前項之同意，刑事訴訟法第
    159 條之5 第1 、2 項定有明文。本判決認定事實所引用之
     (其他) 證據資料，檢察官及被告未於本院言詞辯論終結前
    聲明異議，且審酌並無違法不當或證明有明顯過低之瑕疵，
    本院認以之作為證據為適當，均得作為證據。
二、上揭上訴人即被告黃正忠分別於上開時、地搶奪被害人陳玉
    齡、黃熙林2 人金項鍊等財物之事實，業據被告黃正忠於警
    詢、偵訊、原審及本院審理中坦承不諱，核與證人陳玉齡、
    黃熙林於警詢、偵訊中所指訴之情節相符，復有高雄縣政府
    警察局林園分局扣押筆錄、扣押物品目錄表、領據、車輛詳
    細資料報表、監視錄影器翻拍畫面附於警卷足稽（見警(一)卷
    第8 至11、13、23頁、警(二)卷第8-9 頁）。又黃正忠因罹患
    精神分裂症之精神障礙，其程度對於其行為時辨識行為違法
    或依其辨識而行為之能力，有所減低等情，亦經原審法院將
    被告送請高雄市立凱旋醫院鑑定屬實，亦有高雄市立凱旋醫
    院99年10月21日高市凱醫成字第0990007208號函附之病歷（
    見偵(一)卷第39-143頁）、國軍高雄總醫院99年10月20日醫雄
    企管字第0990006007號函附之病歷（見偵(一)卷第145-182 頁
    ）、高雄市立凱旋醫院100 年1 月26日高市凱醫成字第1000
    000841號函（見偵(一)卷第199 頁）、高雄市立凱旋醫院100
    年6 月22日高市凱醫成字第1000005125號函、高雄市立凱旋
    醫院精神鑑定書（見偵(三)卷第29-33 頁）在卷可佐。綜上所
    述，被告上開任意性之自白既有前揭證據可佐，核與事實相
    符，自得採為論罪科刑之依據，是本案事證已臻明確，被告
    犯行洵堪認定，應予依法論科。
三、核被告就事實欄(一)、(二)所為2 次犯行，均係犯同法第325 條
    第1 項之搶奪罪。又被告所犯上開2 罪，時間有異，行為互
    殊，地點不同，又侵害不同之法益，顯係出於不同之犯意而
    為之，自應個別評價而予分論併罰；檢察官起訴書及論告書
    均認被告係基於單一之犯意而為之，應係接續犯之包括一罪
    （檢察官起訴書及論告書誤載為「裁判上一罪」），尚有未
    洽，附此敘明。又被告有犯罪事實欄所載之犯罪前科及執行
    情形，有臺灣高等法院被告前案紀錄表1 份在卷可查，其於
    上開有期徒刑執行完畢後5 年內，故意再犯本件有期徒刑以
    上之罪，均為累犯，均應依刑法第47條第1 項之規定加重其
    刑。另經原法院囑託高雄市立凱旋醫院鑑定結果，被告患有
    精神分裂症之精神障礙，受病程影響容易使用錯誤方式處理
    問題，其程度對於其辨識行為違法或依其辨識而行為之能力
    有所減低等情，此有高雄市立凱旋醫院100 年6 月22日高市
    凱醫成字第1000005125號函、高雄市立凱旋醫院精神鑑定書
    各1 份在卷可參（見偵(三)卷第29、30-33 頁），爰依刑法第
    19條第2 項規定減輕其刑。另被害人陳玉齡於上開時間被搶
    時，被害人陳玉齡雖說出行搶者之機車車牌之前三個號碼是
    815 ，警方並調閱現場之監視器畫面，並到被告住處查詢車
    主是否行搶，惟竊得他人之機車或懸掛他人機車牌照行搶之
    情形甚多，鳳山分局警員鄭凱旗到被告住處查訪時，尚不知
    被告行搶被害人陳玉齡等情，業據證人鄭凱旗於本院證述明
    確（見本院卷第47頁) ；另被害人黃熙林被搶後向警方報案
    ，林園分局警員黃宏順雖曾至被告住處查訪，被告不在家，
    惟依現場監視器所錄得之畫面及車籍資料，亦無法判斷被告
    是否行搶，迄被告返家，被告之母親訊問被告是否行搶，並
    在被告身上找到1 條項鍊，始帶同被告向警方投案等情，亦
    據證人黃宏順於本院證述屬實，則依證人即查訪警員鄭凱旗
    、黃宏順2 人之證述，被告之母親帶同被告向警方投案之前
    ，警方尚未發覺被告行搶，亦無確切證據足證警方已懷疑被
    告行搶上開被害人，則被告該投案之行為，應符合自首之規
    定，依刑法第62條之規定減輕其刑，並依法遞減之，及依刑
    法第71條第1 項規定，先加後減之。
四、原審予以論罪科刑，固非無見，惟查：被告符合自首之規定
    ，如上所述，原判決認被告未符合自首之規定，尚有未洽。
    又被告黃正忠因罹患精神分裂症之精神障礙，其程度對於其
    行為時辨識行為違法或依其辨識而行為之能力，有所減低等
    情，如上所述，惟現已全民健保，被告尚可自行治療，原判
    決諭知被告應於刑之執行前，令入相當處所，施以監護貳年
    ，亦有未當。被告上訴意旨指摘原判決未依自首規定減刑及
    諭知上開監護處分不當，為有理由，自應由本院予以撤銷改
    判。審酌被告正值青壯，竟不思以正當途徑賺取錢財，貪圖
    不勞而獲，恣意以飛車搶奪之方式攫取他人財物，其行為嚴
    重破壞社會治安，並影響被害人財產及人身安全甚鉅，惟念
    被告坦承犯行，並主動向警方自首投案，且繳回金項鍊1 條
    等一切情狀，各量處如主文第二項所示之刑，並定其應執行
    之刑。
五、被告經合法傳喚，無正當理由不到庭，爰不待其陳述，逕行
    判決。
據上論斷，應依刑事訴訟法第369 條第1 項前段、第364 條、第
299 條第1 項前段、第371 條，刑法第325 條第1 項、第19條第
2 項、第62條前段、第47條第1 項、第51條第5 款，判決如主文
。
本案經檢察官張益昌到庭執行職務。
中    華    民    國   100    年    12    月    22    日
                  刑事第四庭    審判長法  官  蕭權閔
                                      法  官  吳進寶
                                      法  官  王憲義
以上正本證明與原本無異。
如不服本判決應於收受本判決後10日內向本院提出上訴書狀，其
未敘述上訴理由者，並得於提起上訴後10日內向本院補提理由書
狀（均須按他造當事人之人數附繕本）「切勿逕送上級法院」。
中    華    民    國   100    年    12    月    22    日
                                      書記官  黃富美
附錄本判決論罪科刑法條：
中華民國刑法第325條
意圖為自己或第三人不法之所有，而搶奪他人之動產者，處6月
以上5年以下有期徒刑。
因而致人於死者，處無期徒刑或7年以上有期徒刑，致重傷者，
處3年以上10年以下有期徒刑。
第1項之未遂犯罰之。